【裁判字號】    89,上易,2013
【裁判日期】    891226
【裁判案由】    偽造文書
【裁判全文】
臺灣高等法院臺南分院刑事判決            八十九年度上易字第二０一三號    Ｇ
      上  訴  人
      即  被  告  甲  ○  ○
右上訴人因偽造文書案件，不服臺灣臺南地方法院八十九年度易字第二二五八號中華
民國八十九年十月十一日第一審判決（起訴案號：臺灣臺南地方法院檢察署八十九年
度偵字第六０九二、七五四八號），提起上訴，本院判決如左：
      主      文
原判決關於甲○○部分撤銷。
甲○○共同行使變造國民身分證，足以生損害於公眾，處拘役肆拾日，如易科罰金以
參佰元折算壹日。
扣案之甲○○國民身分證內變造換貼蘇嘉榮相片部分沒收。
      事      實
甲○○於民國（下同）八十八年七月至九月間，容留綽號「樂仔」之蘇嘉榮（業經原
審判處罪刑確定）暫住在台南市○○路○段三九０巷四十九號四樓住處時，知蘇嘉榮
因重利罪經法院通緝，為免蘇嘉榮被緝獲，二人竟共同基於行使偽造特種文書之犯意
聯絡與行為分擔，於同年九月下旬某日，由甲○○提供其於同年九月十三日申請補發
之國民身分證予蘇嘉榮，再由蘇嘉榮於同年九月底某日，轉交予亦有共同犯意聯絡姓
名年籍不詳綽號「阿樹」之成年男子，由該男子將蘇嘉榮相片換貼在甲○○之國民身
分證上，變造甲○○之國民身分證後，交由蘇嘉榮隨身攜帶備用，嗣於八十九年五月
十五日下午三時三十分許，蘇嘉榮在台南市○○街友愛市場前，為警緝獲竟出示該變
造之國民身分證而予以行使，足生損害於戶政機關核發國民身分證之正確性，旋為警
識破並扣得該變造之國民身分證。案經台南市警察局第二分局移送台灣台南地方方法
院檢察署檢察官偵查起訴。
      理      由
一、訊據上訴人即被告甲○○，矢口否認有何共同行使偽造特種文書之犯行，並辯稱
    其未將國民身分證借予蘇嘉榮變造使用，而係蘇嘉榮住在其上開住處欲離開時，
    竊取其國民身份證擅行變造使用云云。然查被告甲○○如何因知悉共犯蘇嘉榮係
    通緝犯，為免共犯蘇嘉榮遭緝獲，遂將國民身分證借予共犯蘇嘉榮變造使用等情
    ，已迭據共犯蘇嘉榮懇後在警訊及原審偵審中供承不移。且被告甲○○初於警訊
    先後兩次訊問時均係供稱：扣案經變造之國民身分證，係其於八十八年九月十三
    日申請補發後五、六天所失竊云云；然嗣於偵查中卻供稱係於八十九年元月間所
    遺失云云（見偵卷第十六頁），已見其對於國民身分證遺失時間之供述，前後不
    一而有瑕疵。次觀諸被告甲○○在警訊中，對警方提示共犯蘇嘉榮之照片予其辨
    識時，所供稱：「我與照片中之人認識（指蘇嘉榮），雙方是普通朋友，他的真
    實姓名我並不知道，我只知道他的綽號叫『樂仔』，『樂仔』曾經到大城處二次
    ，均只是坐下聊天而已，國民身分證失竊當時『樂仔』有到我住處找我」等語；
    因共犯蘇嘉榮在偵查中已明確供陳：伊曾於八十八年七月間至九月中旬，暫住在
    被告甲○○上開住處約三個月之久等語在卷，而被告甲○○在偵查中，先則供稱
    共犯蘇嘉榮曾去過其家裡，嗣經檢察官提示共犯蘇嘉榮之供詞後，方承認共犯蘇
    嘉榮曾於八十八年七月間至九月中旬暫住其家中（見偵卷第十六至十八頁），亦
    見被告甲○○意圖隱瞞與共犯蘇嘉榮間之密切關係甚明。而以共犯蘇嘉榮曾長住
    被告甲○○家達三個月之久觀之，共犯蘇嘉榮與被告甲○○二人間，不僅認識且
    交情非淺，顯非被告甲○○所稱之普通朋友無疑，共犯蘇嘉榮稱係被告甲○○提
    供其國民身分證變造使用，而非竊得使用云者，應屬實情。再者被告甲○○於八
    十八年九月十三日剛申請補發國民身分證，苟如其於警訊中所稱係於補發後五、
    六日即遺失，豈有延滯半年之久始發現國民身分證遺失而再申請補發之理？又被
    告甲○○於偵查中雖改稱係於八十九年元月間遺失被變造之國民身分證云云，惟
    查於八十九年間，共犯蘇嘉榮並未住在被告甲○○家中，被告甲○○之國民身分
    證果真確於八十九年始才遺失，為何剛好為共犯蘇嘉榮所取得？凡此均與常理有
    悖而難輕信，堪認共犯蘇嘉榮之自白，核與事實相符，足採為被告甲○○犯罪之
    證據。此外復有變造換貼共犯蘇嘉榮相片之被告甲○○國民身分證一張扣案憑。
    綜上足認被告甲○○所辯，顯係事後畏罪卸責之詞，無足取信。本件事證已臻明
    確，被告甲○○之犯行，洵堪認定，應予依法論科。
二、查被告甲○○與共犯蘇嘉榮、及綽號「阿樹」之成年人，變造上開國民身分證之
    目的，旨在提供共犯蘇嘉榮隨身攜帶備用，並於上開時地經警緝獲時出示警方使
    用，既亦據共犯蘇嘉榮在警訊之初所供明，顯已達行使之程度，且該行使變造國
    民身分證之結果，亦足生損害於戶政機關核發國民身分證之正確性。核被告甲○
    ○所為係犯刑法第二百十六條、第二百十二條之行使變造特種文書罪。公訴人認
    僅係犯刑法第二百十二條之變造特種文書罪，尚有未洽，起訴法條應予變更。其
    變造之低度行為，已為行使之高度行為所吸收，不另論罪。其與共犯蘇嘉榮、及
    綽號「阿樹」之成年人間，就該犯罪之實施，彼此互相利用他方之行為以遂行犯
    罪之目的，均應就犯罪全部負責。易言之其等相互間具有犯意聯絡及行為分擔，
    均為共同正犯。原審據予論罪科刑，固非無見；惟查原判決未依行使之罪名處斷
    ，及諭知沒收未引刑法第三十八條第一項第二款，均尚有未當。被告上訴意旨，
    否認犯罪，指摘原審對其判決不當，雖無足取；惟原判決既有可議，自應由本院
    將原審此部分判決予以撤銷改判。爰審酌被告甲○○之素行、犯罪之動機、目的
    、手段、所生危害，犯後態度、及其罹患鼻咽癌有診斷證明書存卷足憑等一切情
    狀，改對其從輕量處拘役四十日，並諭知易科罰金之折算標準，以示懲儆。又扣
    案被告甲○○國民身分證內變造換貼共犯蘇嘉榮相片部分，係共犯蘇嘉榮所有供
    犯罪所用之物，應予沒收。
三、據上論斷，應依刑事訴訟法第三百六十九條第一項前段、第三百六十四條、第三
    百條、第二百九十九條第一項前段，刑法第二十八條、第二百十六條、第二百十
    二條、第四十一條、第三十八條第一項第二款，罰金罰鍰提高標準條例第一條前
    段、第二條，判決如主文。
本案經檢察官蘇南桓到庭執行職務。
中    華    民    國      八十九      年      十二      月      二十六  日
                                  臺灣高等法院臺南分院刑事第二庭
                                      審判長法官  游    明    仁
                                            法官  蘇    重    信
                                            法官  林    永    茂
右正本證明與原本無異。
不得上訴。
                                      法院書記官  楊    清    旺
中    華    民    國      八十九      年      十二      月     二十七   日
附錄法條：
刑法第二百十六條：行使第二百十條至第二百十五條之文書者，依偽造、變造文書或
                  登載不實事項或使登載不實事項之規定處斷。
刑法第二百十二條：偽造、變造護照、旅券、免許證、特許證及關於品行、能力服務
                  或其他相類之證書、介紹書，足以生損害於公眾或他人者，處一
                  年以下有期徒刑、拘役或三百元以下罰金。


司法院資訊處製作；財團法人民間司法改革基金會備份。
